臺灣桃園地方法院刑事判決　　　　　　　94年度訴字第1032號
公　訴　人　臺灣桃園地方法院檢察署檢察官
被　　　告　辰○○
　　　　　　庚○○
　　　　　　未○○
　　　　　　丁○○
　　　　　　巳○○
　　　　　　地○○
　　　　　　己○○
　　　　　　亥○○
　　　　　　Ｂ○○
　　　　　　戌○○
上　十　人
選任辯護人　鐘律師
被　　　告　甲○○
　　　　　　丙○○
　　　　　　天○○
　　　　　　子○○
　　　　　　Ａ○○
　　　　　　Ｄ○○
　　　　　　Ｃ○○
　　　　　　丑○○
　　　　　　黃○○
　　　　　　乙○○
　　　　　　酉○○
　　　　　　宇○○
　　　　　　壬○○
　　　　　　玄○○
　　　　　　卯○○
上列被告因違反廢棄物清理法等案件，經檢察官提起公訴（92年
度偵字第7975號、93年度偵字第13620 號），本院判決如下：
    主  文
辰○○、庚○○、未○○、丁○○、巳○○、地○○、己○○、
亥○○、Ｂ○○、戌○○、甲○○、丙○○、天○○、子○○、
Ａ○○、Ｄ○○、Ｃ○○、丑○○、黃○○、乙○○、酉○○、
宇○○、壬○○、玄○○均無罪。
卯○○公訴不受理。
    理  由
甲、無罪部分：
一、公訴意旨略以：被告宙○○、午○○、寅○○（以上三人業
    經本院各判處有期徒刑一年，緩刑二年在案）、辛○○（由
    本院另行審理）、辰○○、庚○○、未○○、丁○○、巳○○、地○○、己○○、亥○○、Ｂ○○、戌○○、甲○○、
    丙○○、天○○、子○○、Ａ○○、Ｄ○○、Ｃ○○、丑○○、黃○○、乙○○、酉○○、宇○○、壬○○、玄○○及
    卯○○（業於案發後死亡，詳後述）、癸○○、戊○○、申
    ○○（以上三人俟到案後由本院另行審結）及其他多位姓名
    年籍不詳之成年貨運司機，共同意圖為自己不法之利益，並
    基於犯意之聯絡，未向主管機關領有廢棄物清除處理許可文
    件，由被告宙○○委請被告午○○擔任現場負責人，被告辛○○、寅○○二人負責指揮車輛進出，自民國九十二年四月
    二十五日凌晨起，未經地主同意，擅自占用劉興德與他人共
    有之桃園縣平鎮市○○○段一六八、一七二地號土地，再由
    被告午○○聯絡被告辰○○、庚○○、未○○、丁○○、巳
    ○○、地○○、己○○、亥○○、Ｂ○○、戌○○、甲○○
    、丙○○、天○○、子○○、Ａ○○、Ｄ○○、Ｃ○○、丑
    ○○、黃○○、乙○○、酉○○、宇○○、壬○○、玄○○
    、卯○○、癸○○、戊○○、申○○及其他多位姓名年籍不
    詳之成年貨運車司機，駕駛營業用大貨車，載運營建工地產
    出之營建剩餘土石方，前往該地傾倒堆積多次，每車次向貨
    車司機收取新臺幣二百元，共已傾倒數車。嗣於當日上午六
    時許，被告辰○○、庚○○、未○○、丁○○、巳○○、地
    ○○、己○○、亥○○、Ｂ○○、戌○○、甲○○、丙○○
    、天○○、子○○、Ａ○○、Ｄ○○、Ｃ○○、丑○○、黃
    ○○、乙○○、酉○○、宇○○、壬○○、玄○○、卯○○
    、癸○○、戊○○、申○○等人駕車載運營建剩餘土石方前
    往現場傾倒時，當場為警查獲。因認被告辰○○、庚○○、
    未○○、丁○○、巳○○、地○○、己○○、亥○○、Ｂ○○、戌○○、甲○○、丙○○、天○○、子○○、Ａ○○、
    Ｄ○○、Ｃ○○、丑○○、黃○○、乙○○、酉○○、宇○○、壬○○、玄○○等二十四人涉犯廢棄物清理法第四十六
    條第一項第四款前段未領有廢棄物清除、處理許可文件，從
    事廢棄物清除、處理罪及刑法第三百二十條第二項之竊佔罪
    嫌等語。
二、公訴人認上開被告辰○○等二十四人涉有前揭罪嫌，無非係
    以前述被告坦承載運工地廢土至上址之事實，及被告宙○○
    、午○○、寅○○、辛○○等人之供述，並有行政院環保署
    環境督察總隊北區環境督察大隊環境稽查工作紀錄、現場照
    片、勘驗筆錄、系爭土地之登記謄本及桃園縣平鎮地政事務
    所土地複丈成果圖等件為其主要論據。
三、訊據被告辰○○、庚○○、未○○、丁○○、巳○○、地○○、己○○、亥○○、Ｂ○○、戌○○、甲○○、丙○○、
    天○○、子○○、Ａ○○、Ｄ○○、Ｃ○○、丑○○、黃○○、乙○○、酉○○、宇○○、壬○○、玄○○等二十四人
    均坦承其等確有於案發前分別自臺北縣蘆洲、新莊、迴龍等
    捷運工地清除由上開工地所開挖出來的土石方，並載運至案
    發地點之事實。惟皆堅決否認有何違反廢棄物清理法及竊佔
    罪之犯行，均辯稱其等所載運之物係建築工地所挖出來之土
    石方，是乾淨的土石，並非廢棄物，且其等或係經由土頭告
    知或係由無線電得知系爭土地可傾倒廢土，並不認識被告宙
    ○○或在現場之被告午○○、寅○○、辛○○，況其等所載
    運之土石方尚未傾倒，即為警查獲，自無涉犯上開罪嫌等語
    。
四、按犯罪事實應依證據認定之，無證據不得認定犯罪事實；不
    能證明被告犯罪者，應諭知無罪之判決，刑事訴訟法第一百
    五十四條第二項、第三百零一條第一項分別定有明文。次按
    認定被告有罪之事實，應憑證據，如未能發現相當之證據，
    或證據不足以證明，自不能以推測或擬制之方法，以為裁判
    之基礎；且認定犯罪事實所憑之證據，其為訴訟上之證明，
    須達於通常一般人均不致有所懷疑，而得確信其為真實之程
    度者，始得據為有罪之認定，倘其證明尚未達到此一程度而
    有合理之懷疑存在時，尚難為有罪之認定基礎；苟積極證據
    不足以為不利於被告事實之認定，即應為有利於被告之認定
    ，更不必有何有利之證據（最高法院三十年度上字第八一六
    號、四十年度台上字第八六號、七十六年度台上字第四九八
    六號判例參照）。經查：
（一）本件係因被告宙○○住處鄰近桃園縣平鎮市○○○段第一
      六八、一七二地號等筆土地，並為上述第一七二地號土地
      之共有人（應有部分為三百五十七分之十三），因見上開
      土地有一面積頗大之凹地，為恐積水造成附近居民之危險
      ，竟未經上開第一六八地號土地所有人及第一七二地號其
      他共有人劉興德等人之同意，於九十二年四月二十四日上
      午十時許，在前述凹地附近，委請正在附近施工之被告午
      ○○將前述凹地填平，被告午○○旋僱用被告辛○○、寅
      ○○在上址負責指揮車輛進出，並商請兩名不詳姓名年籍
      之成年人駕駛挖土機至上址負責整地，而被告午○○於同
      日下午三時許，在上址路旁，攔停數輛之不詳車號之砂石
      車司機告知上情，經前開砂石車司機以無線電聯絡，迄同
      日晚間八時許起，即有數名不詳姓名年籍之成年司機駕駛
      不詳車號之砂石車前往上址，經由被告午○○、辛○○及
      寅○○之指揮，將其等所載運之營建剩餘土石方隨意棄置
      在前開凹地內，致污染附近地面之環境，並竊佔上址達四
      百三十一平方公尺（前述第一六八地號土地計三百十平方
      公尺、第一七二地號土地計一百二十一平方公尺），嗣於
      翌日（九十二年四月二十五日）上午六時許，在上址為警
      查獲等情，業據被告宙○○、午○○、辛○○、寅○○等
      人迭於警詢、偵查及本院審理供述在卷，並有上開兩筆地
      號之土地登記謄本二份、行政院環保署環境督察總隊北區
      環境督察大隊環境稽查工作紀錄一份、現場照片一百零八
      張及桃園縣平鎮市地政事務所土地複丈成果圖一份在卷可
      稽（見九十二年度偵字第七九七五號卷（三）第五五至六
      二頁、卷（一）第四一、四二頁、卷（二）第五六至八九
      頁、卷（三）第六三頁），而被告宙○○、午○○、寅○○復經本院各判處有期徒刑一年、均緩刑二年在案，此有
      本院九十四年度訴字第一○三二號宣示判決筆錄一份附卷
      可憑，此部分之事實，堪可認定。
（二）被告辰○○、庚○○、未○○、丁○○、巳○○、地○○
      、己○○、亥○○、Ｂ○○、戌○○、甲○○、丙○○、
      天○○、子○○、Ａ○○、Ｄ○○、Ｃ○○、丑○○、黃
      ○○、乙○○、酉○○、宇○○、壬○○、玄○○等二十
      四人各自臺北縣蘆洲、新莊、迴龍等捷運工地載運營建剩
      餘土石方，經由無線電之聯絡或經由土頭之告知，得知系
      爭土地可傾倒廢土，是於案發前駕駛砂石車抵達上址，然
      因現場其中一台挖土機之油管破裂，故上開被告所駕駛之
      砂石車均停放上址路邊，尚未及傾倒即為警查獲等情，亦
      據上開被告迭於警詢及本院審理時供述綦詳，並經證人即
      被告午○○到庭結證屬實（見本院九十四年十一月二十二
      日審判筆錄），是上開被告辰○○等二十四名司機並不認
      識被告宙○○、午○○、寅○○、辛○○，僅係經由無線
      電或土頭知悉系爭土地可傾倒營建剩餘土石方，而於案發
      前駕車抵達上址，是故對於系爭土地究竟為何地形、地貌
      ，或被告宙○○為何會委由被告午○○負責填平上開凹地
      ，或被告午○○會使用何種方法將凹地填平，或在上開司
      機抵達上址前，已經有幾輛砂石車將載運之土石傾倒在上
      址等情，顯然事前無法得知，從而系爭土地在警方查獲後
      ，雖發現已遭傾倒數車之土石，經檢察官事後會同地政事
      務所派員至現場測量，結果測得已竊佔上開二地達四百三
      十一平方公尺（前述第一六八地號土地計三百十平方公尺
      、第一七二地號土地計一百二十一平方公尺），有卷附桃
      園縣平鎮地政事務所土地複丈成果圖一份可佐（見九十二
      年度偵字第七九七五號卷（三）卷第六三頁），然此竊佔
      之行為，顯非上開被告辰○○等二十四名司機事前可得預
      期，且遍查卷內證據亦無可認定上開被告辰○○等二十四
      名司機與被告宙○○、午○○、寅○○、辛○○及挖土機
      司機或事前已駕車傾倒廢棄土石之不詳姓名成年司機間，
      有何竊佔系爭土地犯意聯絡及行為分擔之憑據，自難謂上
      開二十四名司機應負竊佔罪之刑責。
五、再按廢棄物清理法第四十六條第一項第四款之罪之成立，係
    以行為人所貯存、清除、處理者為「廢棄物」；且該廢棄物
    之貯存、清除、處理應依廢棄物清理法第四十一條第一項之
    規定向地方主管機關申請核發許可文件為要件。經查：
（一）被告辰○○等二十四人是否成立廢棄物清理法第四十六條
      第一項第四款之罪，須以其所載運之物屬於廢棄物清理法
      第二條第一項所稱之「廢棄物」為前提。是此部分首應審
      酌者，即上開被告載運之物是否屬於「廢棄物」？
    １、按廢棄物清理法所稱之「廢棄物」分二種：
      (1)、一般廢棄物：垃圾、糞尿、動物屍體或其他非事業機
          構所產生足以污染環境衛生之固體或液體廢棄物。
      (2)、事業廢棄物：可分為、有害事業廢棄物：由事業機
          構所產生具有毒性、危險性，其濃度或數量足以影響
          人體健康或污染環境之廢棄物。、一般事業廢棄物
          ：由事業機構所產生有害事業廢棄物以外之廢棄物，
          廢棄物清理法第二條第一項定有明文。
    ２、依據內政部訂頒之「營建剩餘土石方處理方案」規定，
        營建剩餘土石方之種類包含建築工程、公共工程及建築
        物拆除工程施工所產生之剩餘泥、土、砂、石、磚、瓦
        、混凝土塊，是否為「有用資源」或為「一般事業廢棄
        物」，主管機關之函示如下；
      (1)、行政院環境保護署九十年六月八日（九○）環署廢字
          第○○三四二六二號函略以：「如依『營建廢棄土處
          理方案』規定『合法處理』者，均不以廢棄物認定。
          惟如未依該方案規定辦理而隨意棄置，致污染環境者
          ，仍為違反『廢棄物清理法』之行為。」，由此可知
          ，營建剩餘土石方，如未依「營建剩餘土石方處理方
          案」規定合法處理者，須具備「隨意棄置」，「致污
          染環境」者，始屬於違反廢棄物清理法之行為。
      (2)、依行政院八十六年十二月三十一日台內字第五二一○
          九號函示，明確認定剩餘土石方、磚瓦、混凝土塊為
          有用資源，非屬廢棄物範圍，其主管機關為內政部營
          建署，至於因施工所附帶產生之金屬屑、玻璃碎片、
          塑膠類、木屑、竹片、紙屑、瀝青等廢棄物，則屬於
          一般事業廢棄物，應依廢棄物清理法規定，由行政院
          環保署主管；營建剩餘土石方如依「營建剩餘土石方
          處理方案」規定合法處理者，均不以廢棄物認定；惟
          如未依其規定辦理而隨意棄置，致污染環境者，仍為
          違反廢棄物清理法之行為；此經臺灣高等法院九十三
          年度上訴字第二三九號刑事案件查明確實，並有行政
          院環保署九十年八月三日（九○）環署廢字第○○四
          六七九五號函、內政部九十年十月十九日臺九十內營
          字第九○一四七一四號函所附「營建剩餘土石方處理
          方案」在該卷可稽，此有前開判決一份附卷可憑。
      (3)、行政院八十六年十二月三十一日曾函示營建廢棄土包
          括建築工程、公共工程及建築物拆除工程施工所產生
          之剩餘土石方、磚瓦、混凝土塊，為有用資源，非屬
          廢棄物範圍，其主管機關為內政部營建署，此有行政
          院環境保護署九十一年十一月十九日環廢字第○九一
          ○○七八一五五號函可稽，而內政部九十年十月十九
          日並訂定營建剩餘土石方處理方案。另行政院環境保
          護署所公告之「各類廢棄物清除業務之營業項目及設
          備機具標準」、「各類廢棄物處理業務之營業項目及
          設施或處理場（廠）標準」中，亦特別明示：清除業
          務不含廢棄土之清除，足徵營建剩餘土石方並非廢棄
          物至明，關於營建剩餘土石方之清除、處理之管理，
          並非適用廢棄物清理法關於廢棄物清除、管理之規定
          ，而係適用「營建剩餘土石方處理方案」之規定。
      (4)、由上各函示可知，營建剩餘土石方，如未依「營建剩
          餘土石方處理方案」規定合法處理者，須具備「隨意
          棄置」，「致污染環境」者，始為「廢棄物」，屬於
          違反廢棄物清理法之行為。
（二）依行政院環保署環境督察總隊北區環境督察大隊於查獲當
      天攔檢上開被告辰○○等二十四名司機所駕駛砂石車內之
      物品，皆記載為「疑似剩餘土石」，並由桃園縣政府環境
      保護局逐車採樣送驗，結果各車內所載之土石重金屬銅、
      鋅、鉻、鎘、鎳溶出試驗檢測值均低於有害事業廢棄物認
      定之標準，此有該隊製作之環境稽查工作紀錄一紙及該局
      出具之廢棄物檢測報告在卷可考（見九十二年度偵字第七
      九七五號卷（一）第四一頁、本院卷（一）第一九九至二
      九五頁），復參酌警方查獲時逐車所拍攝之照片可知，上
      開被告辰○○等二十四名司機所載運者，確為土石，並未
      夾雜他物（其中僅有被告戌○○所駕駛拖車車號○三三－
      ＧＦ號、曳引車車號ＷＣ－九九號之車內盛裝磚塊），此
      有現場照片六十幀可資佐證（見九十二年度偵字第七九七
      五號卷（二）第六九至九六頁），足見上開被告辰○○等
      二十四名司機所載運者確屬營建剩餘土石方無訛。然上開
      被告等人，皆係在尚未傾倒之際即為警查獲，已如前述，
      是上開被告並無「隨意棄置」、「致污染環境」之事實至
      明。
（三）準此，上開被告辰○○等二十四名司機所載運之物既係營
      建剩餘土石方，且「非隨意棄置」，更無「污染環境」，
      依前揭行政院環境保護署九十年六月八日（九○）環署廢
      字第○○三四二六二號函示可知，上開被告自無須依廢棄
      物清理法第四十一條第一項之規定向地方主管機關申請核
      發許可文件，是以上開被告載運之行為與廢棄物清理法第
      四十六條第一項第四款之構成要件並不相符，自難以該罪
      相繩。
六、綜上所述，被告辰○○、庚○○、未○○、丁○○、巳○○
    、地○○、己○○、亥○○、Ｂ○○、戌○○、甲○○、丙○○、天○○、子○○、Ａ○○、Ｄ○○、Ｃ○○、丑○○
    、黃○○、乙○○、酉○○、宇○○、壬○○、玄○○等二
    十四人之行為，或與被告宙○○、午○○、寅○○、辛○○
    、挖土機司機及事前已駕車傾倒廢棄土石之不詳姓名成年司
    機間無犯意聯絡及行為分擔，或不符合廢棄物清理法第四十
    六條第一項第四款之構成要件，揆諸前揭說明，自應諭知上
    開二十四名被告無罪之判決。
七、退併部分：本件被告Ａ○○既經諭知無罪，則臺灣板橋地方
    法院檢察署檢察官移送併案審理之部分（九十四年度偵字第
    九四九八號），即與本案並無裁判上一罪或實質上一罪之關
    係，自應退回由檢察官另為適當之處理。
乙、不受理部分：
一、公訴意旨另以：被告卯○○亦於案發前駕駛砂石車載運剩餘
    土石方抵達上址，於前揭時地為警查獲，因認其亦涉犯廢棄
    物清理法第四十六條第一項第四款前段未領有廢棄物清除、
    處理許可文件，從事廢棄物清除、處理罪及刑法第三百二十
    條第二項之竊佔罪嫌等語。
二、按被告死亡者，應諭知不受理之判決，刑事訴訟法第三百零
    三條第五款定有明文。查被告卯○○業於案發後之九十二年
    五月十日死亡，此有除戶戶籍謄本一份附卷可稽（見本院卷
    （二）第九五頁），揆諸前述法條意旨，本件被告卯○○部
    分，爰不經言詞辯論，逕行諭知不受理之判決。
據上論斷，應依刑事訴訟法第三百零一條第一項、第三百零三條
第五款、第三百零七條，判決如主文。
本案經檢察官楊挺宏到庭執行職務。
中　　華　　民　　國　　94　　年　　12　　月　　13　　日
                  刑事第八庭  審判長法　官　曾家貽
                                    法  官  陳彥宏
                                    法  官  吳為平
以上正本證明與原本無異。
如不服本判決，應於送達後十日內，向本院提出上訴狀。
                                    書記官  賴朱梅
中　　華　　民　　國　　94　　年　　12　　月　　14　　日
